臺灣高等法院高雄分院刑事判決　　　　100年度上訴字第582號
上　訴　人
即　被　告　郭志偉
上　訴　人
即　被　告　陳漢輝
上開二人
共　　　同
選任辯護人　劉啟輝律師
上列上訴人因違反毒品危害防制條例案件，不服臺灣高雄地方法
院98年度訴字第757 號中華民國100 年1 月18日第一審判決（起
訴案號：臺灣高雄地方法院檢察署98年度偵字第8456號、第1372
1 號），提起上訴，本院判決如下：
    主  文
原判決關於郭志偉、陳漢輝運輸第二級毒品，暨定其等應執行刑
部分均撤銷。
郭志偉共同運輸第二級毒品，累犯，處有期徒刑柒年陸月；扣案
如附表二編號1 所示之物（含包裝袋）均沒收銷燬之；扣案如附
表二編號2 所示之物（含包裝袋）均沒收。
陳漢輝共同運輸第二級毒品，處有期徒刑伍年陸月；扣案如附表
二編號1 所示之物（含包裝袋）均沒收銷燬之；扣案如附表二編
號2 所示之物（含包裝袋）均沒收。
    事  實
一、郭志偉（原名郭威成，民國99年11月25日更名）曾因犯竊盜
    罪，經原審法院以92年度易字第2188號判處有期徒刑6 月確
    定，於民國94年8 月29日因徒刑易科罰金執行完畢。
二、詎郭志偉於上開徒刑執行完畢後5 年內，仍與受僱為其看顧
    麻將場之陳漢輝，均明知MDMA（3,4-亞甲基雙氧甲基安非他
    命）、愷他命（ketamine，行政院公告「毒品之分級及品項
    」之用語如上，起訴書記載為「Ｋ他命」）依序經列為毒品
    危害防制條例第2 條第2 項第2 款、第3 款之第二級及第三
    級毒品，非經許可不得持有、運輸。緣於民國98年3 月10日
    下午2 時許，先由郭志偉受綽號『正哥』之託，在其位於高
    雄市○○街123 號9 樓之住處附近，收受由『正哥』帶來之
    水果紙箱5 只（內裝有MDMA、愷他命，郭志偉、陳漢輝二人
    當時尚不知情）後，由郭志偉駕駛車牌號碼7030-XA 號自用
    小客車搭載陳漢輝，於同日下午4 時25分許，將上開5 只水
    果紙箱送至陳漢輝在前一日承租之高雄市鼓山區○○○○路
    122 號4 樓（下稱陳漢輝租屋處）放置。嗣郭志偉又接獲『
    正哥』之來電囑咐，再與陳漢輝共乘上開自用小客車，前往
    高雄市○○路與嘉慶街口處空地（原亞歌理容院拆除後之空
    地）搭載一不詳姓名成年男子，於同日16時44分許返回上開
    陳漢輝租屋處；嗣經該不詳姓名成年男子打開上開紙箱清點
    ，並取出部分MDMA、愷他命裝入向陳漢輝借用之2 只行李箱
    時，二人即已知紙箱內所裝物品係MDMA、愷他命等毒品，竟
    仍與『正哥』及上開不詳姓名之成年男子共同基於運輸第二
    級毒品、第三級毒品之犯意聯絡，於同日17時9 分，將上開
    不詳姓名之成年男子已裝妥MDMA、愷他命之2 只行李箱共同
    搬運下樓，再由該不詳姓名之成年男子運走；又於同日17時
    30分許，郭志偉再接獲『正哥』來電，即依指示與陳漢輝返
    回上開陳漢輝租處，二人即承上開接續運輸毒品之犯意，再
    將上開不詳姓名成年男子所不及帶走而內已裝妥愷他命5 包
    之手提側背包，於同日19時18分攜帶下樓，並以上開同一自
    用小客車運往上揭位在嘉慶街附近空地，交予另一綽號『少
    年家』之不詳姓名成年男子取走。嗣為警於98年3 月10日晚
    間9 時30分許，持台灣高雄地方法院核發之搜索票，對郭志
    偉位在高雄市○○區○○街123 號9 樓之住處，及其使用之
    上開車號自用小客車執行搜索，扣得如附表一所示之物；並
    於同日晚間11時30分許，至陳漢輝上開租屋處執行搜索，又
    扣得如附表二所示之物而查獲（起訴書誤載查獲時間為「97
    年2 月15日18時20分許」，並倒置查獲之先後）。
三、案經內政部警政署刑事警察局移送臺灣高雄地方法院檢察署
    檢察官偵查起訴。
    理  由
一、證據方面：按鑑定人由審判長、受命法官或檢察官就下列之
    人選任一人或數人充之：1.就鑑定事項有特別知識經驗者。
    2.經政府機關委任有鑑定職務者；鑑定之經過及其結果，應
    命鑑定人以言詞或書面報告；法院或檢察官得囑託醫院、學
    校或其他相當之機關、團體為鑑定，或審查他人之鑑定，並
    準用第203 條至第206 條之1 規定，刑事訴訟法第198 條、
    第206 條第1 項、第208 條第1 項分別定有明文。卷附內政
    部刑事警察局就扣案與毒品相關之物進行鑑定後所為98年4
    月27日刑鑑字第0000000000號鑑定書，及99年2 月12日刑鑑
    字第0990013169號函，雖係被告以外之人於審判外之書面陳
    述，然該局係臺灣高等法院檢察署關於毒品種類、成分之概
    括選任鑑定機關，此有臺灣高等法院檢察署92年9 月9 日檢
    文允字第0921001203號函附之「臺灣高等法院檢察署檢察長
    概括選任鑑定機關表列」足參，是上開鑑定書為刑事訴訟法
    第159 條第1 項規定之例外情形，應有證據能力。
二、上揭事實，業據上訴人即被告郭志偉、陳漢輝於本院審理時
    坦認不諱（見本院卷第60頁) ，且查：
  (一)被告郭志偉、陳漢輝確有於98年3 月10日16時25分將上開5
    只紙箱搬進上開陳漢輝租屋處；同日16時44分再與一名不詳
    姓名成年男子回到上開陳漢輝租屋處，並於同日17時9 分再
    與該不詳姓名成年男子一同帶2 只行李箱搭乘電梯離去；又
    於同日18時27分，被告郭志偉、陳漢輝二人又回到上開陳漢
    輝租屋處，並於同日19時18分，由陳漢輝側背一側背包共同
    搭乘電梯離去等事實，有上開陳漢輝租屋處即高雄市○○○
    ○路122 號所在大廈電梯監視錄影翻拍照片在卷可稽（見警
    詢卷第127 至129 頁）。又於上開陳漢輝租屋處扣得如附表
    二所示藥錠、晶體經鑑定結果，亦確有MDMA、愷他命成分，
    有內政部刑事警察局98年4 月27日0000000000號鑑定書附卷
    可證。
  (二)又被告郭志偉、陳漢輝二人於同日16時44分與一名不詳姓名
    成年男子回到上開陳漢輝租屋處，並於該不詳姓名成年男子
    就紙箱內之物品為清點、裝箱時，已目睹且知悉紙箱內之物
    品為MDMA、愷他命等毒品等情，業經被告郭志偉、陳漢輝二
    人於本院審理中自認不諱（見本院第41頁、第61頁背面、第
    62頁）；且被告郭志偉、陳漢輝二人於同日17時9 分再與該
    不詳姓名成年男子，一同將內裝有MDMA、愷他命之2 只行李
    箱搬運離去之事實，已如前述，是被告郭志偉、陳漢輝二人
    縱然於『正哥』交託5 只紙箱時，不知其內係裝何物品；但
    觀之其等於16時44分返回上開陳漢輝租屋處時，即已知悉紙
    箱內之物品係MDMA、愷他命等毒品，竟仍提供被告陳漢輝所
    有之2 只行李箱以裝放MDMA、愷他命等物品，且於同日17時
    9 分共同將上開2 只行李箱搬運下樓，再由該不詳姓名成年
    男子運走；及嗣後被告二人又返回陳漢輝租屋處，取走內裝
    有愷他命之側背包至嘉慶街附近交予他人等情，即已明確顯
    示被告二人在上開毒品之整個運送過程（移動）中，均有參
    與分工之角色；況且，從被告郭志偉本身住處扣得毒品MD
    MA、愷他命（即如附表一所示之毒品）乙節觀之，被告二人
    對於毒品之種類應甚為熟悉，是被告二人上開自白，應與事
    實相符且屬有據。從而，被告郭志偉、陳漢輝有參與運輸MD
    MA、愷他命之犯行，堪予認定。
三、按行為之處罰，以行為時之法律有明文規定者為限；行為後
    法律有變更者，適用行為時之法律。但行為後之法律有利於
    行為人者，適用最有利於行為人之法律，刑法第1 條前段、
    第2 條第1 項分別定有明文。本件被告為前開行為後，毒品
    危害防制條例有部分條文於98年5 月20日經修正公布，並於
    公布後6 個月施行，其就本件相關之部分如下：
  (一)修正前毒品危害防制條例就單純持有第三級毒品之行為原無
    處罰之規定，嗣修正後於第11條第3 項增定就持有第三級毒
    品純質淨重20公克以上者，處法定刑為「3 年以下有期徒刑
    ，得併科新臺幣30萬元以下罰金」之規定，依前開說明，就
    本件被告二人因運輸而持有第三級毒品達上開數量部分，自
    不得溯及適用。
  (二)修正前原毒品危害防制條例第4 條第2 項、第3 項關於運輸
    第二級、第三級毒品部分，其法定刑依序規定為「無期徒刑
    或7 年以上有期徒刑，得併科新臺幣7 百萬元以下罰金」、
    「5 年以上有期徒刑，得併科新臺幣5 百萬元以下罰金」，
    修正後就其罰金刑部分依序提高為「1 千萬元」、「7 百萬
    元」，兩相比較，自應適用修正前之規定較有利於被告。
四、按甲基安非他命、愷他命，依序為毒品危害防制條例第2 條
    第2 項第2 款、第3 款規定之第二級、第三級毒品，非經許
    可，不得運輸。核被告郭志偉、陳漢輝運輸第二級毒品MDMA
    、第三級毒品愷他命之行為，分別均係犯修正前毒品危害防
    制條例第4 條第2 項運輸第二級毒品罪、同條第3 項運輸第
    三級毒品罪。至於被告二人因運輸而持有第二級毒品，其持
    有之低度行為為運輸之高度行為所吸收，均不另論罪。又被
    告郭志偉與被告陳漢輝各以一行為而運輸第二級、第三級毒
    品，均係以一行為而觸犯數罪名，侵害數法益，應依刑法第
    55條想像競合犯之規定，各僅論以一運輸第二級毒品罪。被
    告郭志偉、陳漢輝與『正哥』及上開不詳姓名之成年男子就
    運輸第二級、第三級毒品之犯行，有犯意聯絡及行為分擔，
    均為共同正犯。又被告二人就『正哥』所交付毒品之移動過
    程，係在密切接近之時地下，所為侵害同一法益之運輸行為
    ，雖其間有二次參與毒品之運輸過程，即一次於16時44分許
    ，與一不詳姓名成年男子返回上開陳漢輝租屋處而運走內裝
    MDMA、愷他命之2 只行李箱；及一次於同日19時18分，將一
    裝有愷他命5 包之手提側背包運走，並交予另一綽號『少年
    家』之不詳姓名成年男子取走，惟該二次均係同一時空密接
    而為，各舉動之獨立性極為薄弱，無法強行分開，為接續犯
    ，應予單純一罪之刑法評價，公訴人認係二次運輸行為，應
    予分論併罰，容有誤解。另被告郭志偉曾因犯竊盜罪，經原
    審法院以92年度易字第2188號判處有期徒刑6 月確定，於94
    年8 月29日執行完畢，有臺灣高等法院被告前案紀錄表在卷
    可按，是其於受徒刑之執行完畢後，5 年內因故意而再犯有
    期徒刑以上之罪，就所犯運輸第二級毒品罪之其中法定刑無
    期徒刑部分，依法不得加重外，另有期徒刑部分依累犯之規
    定加重之。又被告二人就上開參與運輸毒品之行為，已於檢
    察官偵訊中及本院審理中自白（見聲羈卷第9 、12頁及本院
    卷第60頁) ，是依毒品危害防制條例第17條第2 項規定，減
    輕其刑；另就被告郭志偉上開累犯事由，依刑法第71條第1
    項規定，先加後減之。
五、原判決就被告二人所犯運輸第二級毒品部分，據以論處被告
    二人罪刑，固非無見；惟查：(一)原審認另有「由Ａ男子先以
    自備旅行袋取走其中20餘包Ｋ他命」部分，因查無證據以證
    實，故與事實不合（詳後述），自有未洽；(二)另原審未依毒
    品危害防制條例第17條第2 項規定，減輕被告二人之刑，亦
    有未洽。被告二人上訴意旨，指摘原判決此部分量刑過重，
    為有理由，自應由本院將原判決關於被告二人運輸第二級毒
    品部分及其等定執行刑部分均撤銷改判。爰審酌被告郭志偉
    、陳漢輝二人所參與運輸毒品之數量龐大，嚴重危及社會治
    安；惟念被告二人僅係受人之託而參與，並非主謀，且參與
    之時間甚短，及被告二人之年齡、品行、智識能力、犯罪動
    機、手段等一切情狀，各量處如主文第2 項、第3 項所示之
    刑。又扣案如附表二編號1 所示之MDMA，為本件查獲之第二
    級毒品，其包裝袋因盛裝毒品而為該成分所沾黏，無法析離
    ，此觀卷附法務部調查局93年3 月19日調科壹字第09300113
    060 號函文意旨自明，應與所盛裝、沾黏之毒品併同處分，
    依毒品危害防制條例第18條第1 項前段，沒收銷燬之。另扣
    案如附表二編號2 所示之愷他命為被告郭志偉、陳漢輝犯前
    揭運輸毒品罪而經查獲之第三級毒品，係屬違禁物，不問屬
    於犯人與否，依刑法第38條第1 項第1 款規定沒收，其包裝
    袋因盛裝毒品而為該成分所沾黏，無法析離，亦與所盛裝、
    沾黏之毒品一併沒收之。扣案如附表一編號1 至5 所示之物
    固為查獲之毒品，然其由被告郭志偉持有而經查獲之時間，
    與前開轉讓毒品犯行時點相隔已久，依其保存之處所及狀態
    ，復不能證明與本件被告二人所犯前開運輸毒品犯行有關，
    亦不為沒收之諭知。附表二編號3 所示水果紙箱5 只，固為
    被告二人本件犯運輸第二級、第三級毒品罪使用之物，然依
    現有卷證既不能證明為犯人所有，爰不另為沒收之諭知。另
    扣案如附表一編號6 、7 、8 及附表二編號4 、5 所示之物
    ，依現有卷證亦不能證明為被告所有或供本件犯罪使用之物
    ，按其物之性質亦非違禁物或其他依法應沒收之物，爰均不
    另為沒收之諭知，附此敘明。
六、至於公訴意旨另略以：被告二人與『正哥』派來之小弟接頭
    ，3 人隨即將裝有MDMA、愷他命之5 箱水果箱帶回被告陳漢
    輝之上開租屋處，並將其中4 箱之MDMA、愷他命分裝於旅行
    袋內，交由正哥小弟帶離乙節，認被告二人此部分亦涉犯毒
    品危害防治條例第4 條第2 項、第3 項之運輸第二級、第三
    級毒品罪嫌；惟查，被告二人於98年3 月10日16時25分將上
    開5 只紙箱搬進上開陳漢輝租屋處時，並無第三人同行；而
    係直至同日16時44分始再與一名不詳姓名成年男子回到上開
    陳漢輝租屋處，並於同日17時9 分與該不詳姓名成年男子一
    同帶2 只行李箱搭乘電梯離去等情，已如前述，是公訴意旨
    所稱上情，時間點上容有誤差。又查，被告二人於16時25分
    將上開5 只紙箱搬進上開陳漢輝租屋時，上開5 只紙箱均係
    密封狀態，有上開電梯監視錄影翻拍照片在卷可稽，因而被
    告二人辯稱：當時尚不知上開5 只紙箱內裝毒品等語，應非
    無據，是被告二人就收受上開5 只紙箱至上開陳漢輝租屋放
    置之過程，應尚不知其內係毒品，即無由論以運輸毒品罪。
    公訴意旨認被告二人就此段搬運過程亦犯運輸毒品罪，容有
    誤解；惟此部分與上開已論罪部分，屬接續犯之單純一罪關
    係，爰就此部分不另為無罪之諭知。
七、被告郭志偉另犯轉讓第二級毒品部分，業經被告郭志偉於本
    院審理中撤回上訴而確定在案，爰不再贅述之。
據上論斷，應依刑事訴訟法第369 條第1 項前段、第364 條、第
299 條第1 項前段，修正前毒品危害防制條例第4 條第2 項、第
3 項、第18條第1 項、第17條第2 項，刑法第2 條第1 項前段、
第11條、第28條、第55條、第47條第1 項、第38條第1 項第1 款
，判決如主文。
本案經檢察官劉玲興到庭執行職務。
中    華    民    國   100    年    8     月    3     日
                  刑事第四庭    審判長法  官  蕭權閔
                                      法  官  唐照明
                                      法  官  吳進寶
以上正本證明與原本無異。
如不服本判決應於收受本判決後10日內向本院提出上訴書狀，其
未敘述上訴理由者，並得於提起上訴後10日內向本院補提理由書
狀（均須按他造當事人之人數附繕本）「切勿逕送上級法院」。
中    華    民    國   100    年    8     月    3     日
                                      書記官  唐奇燕
附錄本件判決論罪科刑法條：
修正前毒品危害防制條例第4 條
製造、運輸、販賣第一級毒品者，處死刑或無期徒刑；處無期徒
刑者，得併科新臺幣1 千萬元以下罰金。
製造、運輸、販賣第二級毒品者，處無期徒刑或7 年以上有期徒
刑，得併科新臺幣7 百萬元以下罰金。
製造、運輸、販賣第三級毒品者，處5 年以上有期徒刑，得併科
新臺幣5 百萬元以下罰金。
製造、運輸、販賣第四級毒品者，處3 年以上10年以下有期徒刑
，得併科新臺幣3 百萬元以下罰金。
製造、運輸、販賣專供製造或施用毒品之器具者，處1 年以上7
年以下有期徒刑，得併科新臺幣1 百萬元以下罰金。
前五項之未遂犯罰之。
附表一（即於高雄市○○街之郭志偉住處，及其使用7030-XA 號
自用小客車上查扣之物）：
┌─┬───────────┬─────────────┬──────────────────┐
│  │     名稱（狀態）     │      數           量     │          備            註          │
├─┼───────────┼─────────────┼──────────────────┤
│1.│MDMA（藍色圓形藥錠）  │4 顆（總重1.32公克）      │1.原扣案5 顆，因鑑驗消耗1 顆。      │
│  │                      │                          │2.除首開成分外，另含微量愷他命成分。│
├─┼───────────┼─────────────┼──────────────────┤
│2.│愷他命（淡黃色細晶體）│1 包（驗後淨重2.75公克）  │因鑑驗消耗0.14公克。                │
├─┼───────────┼─────────────┼──────────────────┤
│3.│愷他命（白色粉末）    │1 包（驗後淨重0.58公克）  │因鑑驗消耗0.06公克。                │
├─┼───────────┼─────────────┼──────────────────┤
│4.│愷他命（白色粉末）    │1 瓶（驗後淨重0.59公克）  │因鑑驗消耗0.05公克。                │
├─┼───────────┼─────────────┼──────────────────┤
│5.│愷他命（白色細晶體）  │1 包（驗後淨重15.06公克） │因鑑驗消耗0.08公克。                │
├─┼───────────┼─────────────┼──────────────────┤
│6.│I PHONE行動電話手機   │1 支                      │1.內附門號0000000000號SIM卡1片      │
│  │（含SIM卡1 片）       │                          │2.序號：000000000000000             │
├─┼───────────┼─────────────┼──────────────────┤
│7.│ANYCALL行動電話手機   │1 支                      │1.內附門號0000000000號SIM卡1片      │
│  │（含SIM卡1 片）       │                          │2.序號：000000000000000000          │
├─┼───────────┼─────────────┼──────────────────┤
│8.│易利信行動電話手機    │1 支                      │1.內附門號0000000000號SIM卡1片      │
│  │（含SIM卡1 片）       │                          │2.序號：00000000000000006           │
└─┴───────────┴─────────────┴──────────────────┘
附表二（即於陳漢輝租屋處查扣之物）：
┌─┬───────────┬─────────────┬──────────────────┐
│  │     名稱（狀態）     │      數          量      │          備            註          │
├─┼───────────┼─────────────┼──────────────────┤
│1.│MDMA（藍色圓形藥錠）  │4 包（驗後淨重1134.81 公克│1.因鑑驗消耗0.34公克。              │
│  │                      │     ）                   │2.除首開成分外，另含微量愷他命成分。│
├─┼───────────┼─────────────┼──────────────────┤
│2.│愷他命（白色細晶體）  │8 包（驗後淨重995.89公克）│因鑑驗消耗0.11公克。                │
├─┼───────────┼─────────────┼──────────────────┤
│3.│水果紙箱              │5 只                      │                                    │
├─┼───────────┼─────────────┼──────────────────┤
│4.│手提箱                │1 只                      │                                    │
├─┼───────────┼─────────────┼──────────────────┤
│5.│NOKIA 行動電話手機    │1 支                      │1.內附門號0000000000號SIM卡1片      │
│  │（含SIM卡1 片）       │                          │2.序號：000000000000000017          │
└─┴───────────┴─────────────┴──────────────────┘